臺灣高等法院刑事判決　　　　　　　　94年度上易字第1477號
上　訴　人
即　被　告　乙○○
上列上訴人因詐欺等案件，不服臺灣基隆地方法院94年度易字第
3號，中華民國94年7月20日第一審判決（起訴案號：臺灣基隆地
方法院檢察署93年度偵字第3558號），提起上訴，本院判決如下
：
    主  文
原判決撤銷。
乙○○共同連續意圖為自己不法之所有，以詐術使人將本人之物
交付，處有期徒刑拾月。
    事  實
一、乙○○與夥同名為甲○○○○之真實姓名不詳成年男子，基
    於共同意圖為自己不法之所有之概括犯意聯絡，先於民國九
    十三年三月十六日（起訴書誤載為三月二十六日），推由乙
    ○○至北都汽車股份有限公司（下稱北都公司）於台北縣新
    店寶橋路二三三之一號賣場，向售車人員廖國良詐稱，願依
    動產擔保附條件買賣之方式購車，使北都公司人員廖國良陷
    於錯誤，而承諾以總價款新台幣（下同）七十五萬九千元出
    售車號1293—DR號自用小客車一輛，並於九十三年三月二十
    六日，在乙○○基隆市○○區○○路六五巷一號住處，簽定
    契約，約定由乙○○先繳納頭期款十一萬元外，餘款自九十
    三年四月二十五日起，至九十七年三月二十五日止，分四十
    八期繳納，每期應繳交一萬五千六百二十五元，在價金尚未
    繳清前北都公司仍保有上開自用小客車之所有權，乙○○僅
    得依約占有使用，不得任意遷移、出賣、出質、移轉、抵押
    或為其他處分。詎乙○○取得該車後，即於九十三年三月底
    某日，在不詳處所，將該車輛交與甲○○○○，而使該車輛
    遷移無蹤，且自九十三年六月起拒付前述分期款項，北都公
    司至此始知受騙。
二、乙○○與甲○○○○承前概括犯意，於九十三年三月三十日
    ，亦由乙○○出面，至元隆汽車股份有限公司（下稱元隆公
    司）於桃園縣桃園市○○路一三一○號營業所，向售車人員
    詐稱，願依動產擔保附條件買賣之方式購車，使元隆公司人
    員陷於錯誤，而承諾以總價款新台幣（下同）九十二萬四千
    零四十八元，出售車號0803—HE號自用小客車一輛，並於九
    十三年三月三十一日，至乙○○上開住處，簽訂契約，約定
    乙○○先繳納頭期款十七萬九千元，餘款自九十三年四月三
    十日起，至九十七年三月三十日止，計分四十八期繳納，每
    期應繳交一萬九千二百五十一元，在價金尚未繳清前元隆公
    司仍保有上開自用小客車之所有權，乙○○僅得依約占有使
    用，不得任意遷移、出賣、出質、移轉、抵押或為其他處分
    。詎乙○○取得該車後，即於九十三年四月間某日，在不詳
    處所，將該車輛交與甲○○○○，而使該車輛遷移無蹤，又
    拒付前述分期款項，元隆公司至此始知受騙。
三、案經元隆公司、北都公司訴由台灣基隆地方法院檢察署檢察
    官偵查後，聲請簡易判決處刑及移送併辦，原審認應依通常
    程序審理。
    理  由
一、訊據上訴人即被告乙○○矢口否認有上述犯行，或辯稱：元
    隆公司部分，伊當時身分證正好丟掉，簽名不是伊簽的，北
    都公司部分，也是別人拿伊的身分證去辦的，伊的身分證掉
    了，不知道是誰拿去辦的。伊不知道要怎麼說，東西別人拿
    去並未去買車等語，或辯稱：是妹妹張麗華介紹友人范育豪
    ，范某承諾給五千元，方同意借名買車，不知范某會如此等
    語，經查：
（一）有關事實欄一、二部分，業据證人即北都公司人員廖國良
      、陳宇森；證人即元隆公司人員黃裕聖、張瑋成於原審證
      述稽詳，證人廖國良，張瑋成並與被告當庭對質，確認係
      被告購車無誤等情，是被告辯稱：非伊購車，係遭盜辦等
      語，顯不可採，此外，並有動產擔保交易附條件買賣契約
      書、存證信函，設定登記申請書、訪視報告表（均影本）
      在卷可按，足認上開證人所指為有依據，堪予採信。
（二）被告於自承不會開車，卻於短期內購買二輛中高價位之自
      用小客車，並將之交付其所稱甲○○○○之人使用，且遷
      移無蹤，事後或僅交付少數分期款（二期），或拒不交付
      任何款項，顯見其於購車伊始，即有不法所有意圖，並與
      所謂甲○○○○者有詐欺之犯意聯絡，其方法乃以附條件
      買賣之動產擔保交易為幌，使北都、元隆公司陷於錯誤，
      其有詐欺及違反動產擔保交易法之犯行昭然明甚，是其辯
      稱：不知范某何以如此等語，無非臨訟卸責之詞，不足採
      信，事證明確被告犯行堪以認定。
（三）至告訴代理人陳宇森、黃裕聖稱：北都公司部分，係三月
      十六日簽約，元隆公司係三月三十日簽約等語，惟依各該
      公司之契約所載：北都公司係三月二十六日，元隆公司係
      三月三十一日（發查字第八七六號卷第四頁，發查字第六
      六九號卷第五頁），顯然上開代理人此部分所述有誤，應
      以契約所載為準。
（四）被告聲請傳喚李麗華，證明如何介紹范某，即買車過程乙
      節，惟本案事證已明，有關被告與共犯認識過程，與犯罪
      之成立無涉，並無關聯性，實無解於被告罪責，依法即毋
      庸調查，附此敘明。
二、核被告所為，係犯刑法第三百三十九條第一項詐欺罪及動產
    擔保交易法第三十八條之罪。被告其先後二次詐欺及違反動
    產擔保交易法犯行，各時間緊接，所犯罪名相同，顯係出於
    概括之犯意為之，均為連續犯，爰依刑法第五十六條規定各
    以一罪論，並加重其刑。所犯上開二罪，有方法結果之牽連
    關係，應依刑法第五十五條後段牽連犯之規定，從一重之刑
    連續詐欺罪處斷。被告與真實姓名不詳之成年男子甲○○○
    ○間，就上開犯行，互有犯意聯絡，並由被告分擔犯罪行為
    之實施，均屬共同正犯（就詐欺部分，被告為實施共同正犯
    ，該男子為共謀共同正犯）。檢察官雖僅就被告違反動產擔
    保交易法（元隆公司）部分聲請簡易判決處刑，然未聲請部
    分，如上述有連續犯、牽連犯之裁判上一罪關係，本院自得
    併與審究。
三、原審以事證明確，予以論罪科刑，固非無見，惟漏未記載詳
    細犯罪地點，尚有未洽，被告上訴，猶執空言，否認犯行，
    為無理由，惟原判決既有上述可議之處，即屬不能維持，應
    由本院撤銷改判，爰審酌被告之犯罪動機、目的，犯罪所得
    金額，危害社會經濟秩序之情節，並犯罪後之態度等一切情
    狀，量處如主文第二項所示之刑。
據上論斷，應依刑事訴訟法第三百六十九條第一項前段，第三百
六十四條、第二百九十九條第一項前段，動產擔保交易法第三十
八條、刑法第十一條前段、第二十八條、第五十六條、第三百三
十九條第一項、第五十五條、罰金罰鍰提高標準條例第一條前段
，判決如主文。
本案經檢察官鄭龍照到庭執行職務。
中　　華　　民　　國　　94　　年　　11　　月　　1 　　日
　　　　　　　　　刑事第二十一庭審判長法　官  溫耀源
　　　　　　　　　　　　　　　　　    法　官  段景榕
　　　　　　　 　 　　　　　　　　　　法　官  周政達
以上正本證明與原本無異。
不得上訴。
                                      書記官  陳菊珍
中　　華　　民　　國　　94　　年　　11　　月　　1 　　日
附錄：本案論罪科刑法條全文
動產擔保交易法第38條：
動產擔保交易之債務人，意圖不法之利益，將標的物遷移、出賣
、出質、移轉、抵押或為其他處分，致生損害於債權人者，處 3
年以下有期徒刑、拘役或科或併科6000元以下之罰金。
中華民國刑法第339條第1項：
意圖為自己或第三人不法之所有，以詐術使人將本人或第三人之
物交付者，處5年以下有期徒刑、拘役或科或併科1千元以下罰金
。
